最高法院刑事判決　　　　　　　　　　　　　　　九十一年度台上字第五六三八號
　　上　訴　人　康誠建設有限公司
　　兼右代表人　庚○○
　　被　　　告　戊○○
　　　　　　　　乙○○
　　　　　　　　甲○○
　　　　　　　　丁○○
　　　　　　　　丙○○
　　　　　　　　己○○
右上訴人等因自訴被告等毀損等罪案件，不服台灣高等法院中華民國八十九年六月五
日第二審判決（八十九年度上訴字第九八六號，自訴案號：台灣板橋地方法院八十七
年度自字第五十六號、八十八年度自字第二二０號），提起上訴，本院判決如左：
    主  文
上訴駁回。
    理  由
一毀損建築物部分
按刑事訴訟法第三百七十七條規定，上訴於第三審法院，非以判決違背法令為理由，
不得為之。是提起第三審上訴，應以原判決違背法令為理由，係屬法定要件。如果上
訴理由狀並未依據卷內訴訟資料，具體指摘原判決不適用何種法則或如何適用不當，
或所指摘原判決違法情事，顯與法律規定得為第三審上訴理由之違法情形，不相適合
時，均應認其上訴為違背法律上之程式，予以駁回。本件原判決以上訴人康誠建設有
限公司（下稱康誠公司）及上訴人庚○○（兼康誠公司代表人）於第一審共同自訴意
旨略稱：庚○○在坐落桃園縣楊梅鎮○○○段五、五｜二、七｜一、七｜二、七｜四
、七｜五、七｜六、七｜一九、七｜二九、七｜三一號等十筆土地中之五、七｜一、
七｜四及七｜五號四筆土地上投資興建花園別墅一百九十二戶，於工程進行中，被告
丙○○竟利用地主許學慶等與博泰建設有限公司因合建權涉訟機會，向許學慶等人竊
佔購買前開七｜一、七｜四、七｜五號土地上已興建完成之房屋，旋再轉售與知情之
翁仁彥、張世炎及被告戊○○、乙○○、丁○○、甲○○等人。而丁○○原為上開土
地地主之一，竟亦與翁仁彥、戊○○、甲○○共同基於犯意聯絡，由丁○○及丙○○
出面向康誠公司買受上開全部建物之權利及前揭十筆土地之合建權，丁○○、丙○○
嗣又與魏新浮簽訂不實之權利讓與協議書，佯由丙○○將上開房屋讓與丁○○，丁○
○再讓與甲○○，甲○○再佯以新台幣一千三百萬元之價格轉讓與翁仁彥，實際上相
關資金均由翁仁彥、乙○○、戊○○等支應，並無真正之轉讓行為。戊○○、翁仁彥
、乙○○並與張世炎合謀於上列虛偽文書作業完成後，即命甲○○委託知情之被告己
○○非法以挖土機將上揭一百九十二戶房屋悉數夷為平地，以便利土地之開發，因認
被告戊○○、乙○○、甲○○、丁○○、丙○○、己○○共同涉犯毀損建築物罪嫌（
故買贓物及使公務員登載不實文書罪嫌部分，詳如後述）云云。原審審理結果，則認
第一審判決就此部分諭知「自訴不受理」為無不合，予以維持，駁回上訴人等對此部
分在第二審之上訴，已詳細說明其理由。且查：對於第一審諭知管轄錯誤、免訴或不
受理之判決上訴時，第二審法院認其上訴為無理由而駁回上訴，或認為有理由而發回
該案件之判決，得不經言詞辯論為之，刑事訴訟法第三百七十二條定有明文。本件第
一審判決既係諭知自訴不受理，原審又認上訴人等之第二審上訴為無理由，乃不經言
詞辯論，逕行判決駁回其上訴，於法即無不合。上訴人等之第三審上訴意旨執原審未
經言詞辯論程序，即逕行判決駁回其上訴為違背法令，殊有誤會。其餘上訴意旨，徒
憑己意，重敘自訴狀記載之事實，指被告等組成犯罪集團，沆瀣一氣，罪證明確云云
，係以自己之說詞，為單純之事實上爭執，非依據卷內資料具體指摘原判決違背法令
，依首開說明，所指自均與法律規定得為第三審上訴理由之情形不相適合，此部分之
上訴違背法律上之程式，應予駁回。
二故買贓物及偽造文書（使公務員登載不實文書）部分
按刑事訴訟法第三百七十六條所列各罪之案件，經第二審判決者，不得上訴於第三審
法院，為該法條所明定。本件康誠公司及庚○○共同自訴戊○○、乙○○、丁○○、
甲○○故買贓物，及戊○○、乙○○、甲○○、丁○○與丙○○間相互訂定內容不實
之買賣契約，持以行使，使該管公務員於所掌公文書為不實登載部分，依自訴意旨觀
之，係追訴戊○○等人分別觸犯刑法第二百十四條及第三百四十九條第二項之罪嫌，
核分屬刑事訴訟法第三百七十六條第一款及第七款之案件。依上開說明，此等部分既
經第二審判決，自不得上訴於第三審法院，上訴人等就此部分竟一併提起上訴，顯為
法所不許，亦應予駁回。
據上論結，應依刑事訴訟法第三百九十五條前段，判決如主文。
中      華      民      國    九十一    年      十      月      三      日
                              最高法院刑事第十二庭
                                  審判長法官  張  淳  淙
                                        法官  謝  俊  雄
                                        法官  蘇  振  堂
                                        法官  張  春  福
                                        法官  呂  丹  玉
      右正本證明與原本無異
                                              書  記  官
中      華      民      國    九十一    年      十      月      九      日
